【裁判字號】    97,審司,21
【裁判日期】    980413
【裁判案由】    選任臨時管理人
【裁判全文】
臺灣臺北地方法院民事裁定              97年度審司字第21號
聲  請  人  亞太電信股份有限公司
法定代理人  東元電機股份有限公司
上  一  人
法定代理人  甲○○
代  理  人  乙○○
相  對  人  力華國際股份有限公司
臨時管理人  謝崇浯律師
上列聲請人聲請選任臨時管理人事件，本院裁定如下：
    主  文
選任謝崇浯律師（住台北市○○區○○路1段30號3樓之1）為力
華國際股份有限公司之臨時管理人。
聲請程序費用新台幣壹仟元由相對人負擔。
    理  由
一、按董事會不為或不能行使職權，致公司有受損害之虞時，法
    院因利害關係人或檢察官之聲請，得選任一人以上之臨時管
    理人，代行董事長及董事會之職權，公司法第208條之1第1
    項前段定有明文。揆其立法意旨，係指公司因董事死亡、辭
    職或當然解任，致董事會無法召開行使職權；或董事全體或
    大部分均遭法院假處分不能行使職權，甚或未遭假處分之剩
    餘董事消極地不行使職權，致公司業務停頓，影響股東權益
    及國內經濟秩序，增訂本條，俾符實際，是公司法選任臨時
    管理人之規定，於公司董事因事實（死亡）或法律（辭職或
    當然解任）之因素致無法召開董事會，或公司董事全體或大
    部分遭假處分不能行使職權，而剩餘董事消極不行使職權等
    影響公司業務運作嚴重，且該董事會不為或不能行使職權復
    致公司業務停頓而受有損害之虞，影響股東權益或國內經濟
    秩序時，即符合選任臨時管理人之要件。
二、本件聲請意旨略以：相對人公司為中國力霸股份有限公司（
    下稱力霸公司）及其關係企業轉投資設立之子公司，董事係
    由東力投資股份有公司（下稱東力公司）、菁國實業股份有
    公司（下稱菁國公司）、申隆企業股份有限公司（下稱申隆
    公司）所分別指派之法人代表陳重德、黃政堅、趙顯連所擔
    任，嗣因力霸公司之負責人發生弊案而逃往國外，相關企業
    負責人亦分遭收押等，相對人公司董事長陳重德已於96年2
    月14日請辭、趙顯連於96年6月14日請辭，甚至監察人符捷
    先亦於96年6月14日請辭，且於辭任後迄今均未改選董事，
    目前僅餘董事1人而無法行使董事會職權，但因相對人公司
    於87年9月30日與高雄港務局簽訂合作興建商港設施之契約
    ，由相對人公司在高雄港44號碼頭興建水泥圓庫倉儲，並取
    得水泥圓庫之免租使用權15年4月，此倉儲設備為相對人公
    司之唯一且重要資產，現因積欠高雄港務局相關費用，經高
    雄港務局多次發函催繳及邀請該公司董事派員出席協調會議
    ，相對人公司均無人收受相關函件並為處理，致高雄港務局
    擬終止契約而回收上述圓庫倉儲設備，已聲請法院對相對人
    公司為公示送達，並向台灣高雄地方法院訴請相對人公司交
    還前述倉設備而以97年度審重訴第276號事件審理中，若該
    訴訟無人處理，對相對人公司妨害甚大，且相對人對前述倉
    儲設備所投資之相關資金亦將化為烏有，相對人公司權益實
    將因此遭受重大損害，而聲請人係因相對人公司欠缺資金，
    在相對人公司與高雄港務局簽訂前述契約後，於90年向聲請
    人（聲請人原名東森寬頻電信股份有限公司，其後方更名為
    亞太電信股份有限公司）借款3億5千萬元，雙方並約定由相
    對人公司將該圓庫倉儲轉出租供聲請人使用，而聲請人所交
    付之借款即供為押租金之用，是聲請人為相對人之主要債權
    人且為該圓庫倉儲之承租人，因相對人公司未確保與高雄港
    務局之契約關係繼續存在，聲請人之權益亦將蒙受重大損害
    ，自應具備利害關係人之地位，為此依公司法第208條之1第
    1項規定，請求選任相對人公司之臨時管理人。
三、首先，聲請人確與相對人公司間有簽立散裝倉庫及附屬設施
    使用權租賃契約書二份（即聲證8），向相對人公司承租相
    對人公司另與高雄港務局簽約而取得使用權之圓庫倉儲設施
    ，有聲請人所提出與相對人公司間之租賃契約書影本二份（
    即聲證8）、相對人公司與高雄港務局之合作興建商港設施
    契約書影本一份（即聲證2）附卷可稽，是聲請人基於相對
    人公司之債權人地位，對相對人公司之營運情形自堪認有利
    害關係，其基於利害關係人地位提出本件聲請，尚與公司法
    第208條之1之規定相符。其次，聲請人主張相對人公司登記
    之董事長陳重德曾於96年2月14日、董事趙顯連於96年6月14
    日先後向相對人公司為辭職之意思表示等情，業據其提出存
    證信函影本2份暨回執影本等件為憑，並有相對人公司另一
    董事黃政鏗寫立之聲明函影本一份為佐，姑不論相對人公司
    之董事長陳重德、趙顯連所為辭職之意思表示是否已合法送
    達相對人公司而生效，由該文件仍足以證明相對人公司之董
    事長陳重德、董事趙顯連確有消極不願繼續行使董事職權之
    情況，以目前僅有董事黃政鏗一人，該董事會確難以運作，
    而上情經本院函詢相對人公司並限期表示意見後，亦迄未見
    相對人公司提出任何說明，有送達回證在卷可參，應堪認相
    對人公司之董事會有不為行使職權之情形，且此情確致相對
    人公司營運利益等有受損害之虞，核與公司法第208條之1第
    1 項規定相符，自有為相對人公司選任臨時管理人之必要。
    進而，本件相對人公司之股東雖有東力公司、菁國公司、申
    隆公司，有該公司登記資料一份在卷可按，惟經本院函請其
    等限期表示意見後，亦未見其等提出任何說明，而聲請人則
    陳報已徵得謝崇浯律師同意擔任相對人公司之臨時管理人，
    本院審酌謝崇浯之經歷包括公司法律顧問等工作，且依聲請
    人所述情形，相對人公司重要資產之ㄧ即前述倉儲設備問題
    ，復經高雄港務局提起訴訟中，有該事件傳票影本一份在卷
    供參，應認由謝崇浯律師擔任相對人公司之臨時管理人，尚
    屬允洽，爰裁定如主文所示。
四、依非訟事件法第21條第2項、第24條第1項，民事訴訟法第95
    條、第78條，裁定如主文。
中    華    民    國    98    年    4     月    13    日
                  民事第六庭    法  官  林麗真
以上正本係照原本作成
不得聲明不服
中    華    民    國    98    年    4     月    14    日
                                書記官  林政彬


司法院資訊處製作；財團法人民間司法改革基金會備份。
